臺灣新北地方法院刑事判決
109年度易字第1296號
公  訴  人  臺灣新北地方檢察署檢察官
被      告  沈昌賢




上列被告因妨害自由案件，經檢察官提起公訴（108 年度偵緝字
第2744號），本院判決如下：
    主  文
甲○○犯恐嚇危害安全罪，處拘役伍拾日，如易科罰金，以新臺幣
壹千元折算壹日。
    事  實
一、甲○○、戊○○及丙○○均為「巴哈姆特」網站（下稱「巴哈姆特
    」）之使用者及「卡拉邦」網路遊戲之玩家。甲○○於民國10
    8年1月29日某時許，在不詳地點，利用電腦設備連結網際網
    路後，以其在「巴哈姆特」申設之帳號「CA00000000（暱稱
    ：天使心）」（下稱：「巴哈姆特之天使心」帳號）登入該
    網站，接收丙○○以「巴哈姆特」帳號「AAAAA2005（暱稱：
    暱稱）」（下稱：「巴哈姆特之暱稱」帳號）所寄送內容略
    如附表一編號1所示指摘戊○○在「巴哈姆特」所申設帳號「e
    17456（暱稱：玥雲已成了大叔）」之電子郵件後，遂將之
    張貼於「巴哈姆特」之「卡拉邦」遊戲討論區網頁；嗣甲○○
    經丙○○以「巴哈姆特之暱稱」帳號寄送電子郵件告知其等2
    人遭戊○○提出妨害名譽告訴後，詎心生不滿，竟基於恐嚇危
    害安全之犯意，於108年2月26日3時51分許前某時，在不詳
    地點，利用電腦設備連結網際網路後，以其在「卡拉邦」網
    路遊戲所使用之帳號「nnr4r7k78zyn（暱稱：橋本環奈）」
    （下稱：「卡拉邦之橋本環奈」帳號）登入該網路遊戲後，
    於附表一編號2、3所示時間，接續傳送如附表一編號2、3所
    示加害生命、身體之事之對話訊息予戊○○所使用之遊戲帳號
    「2dnebnz3vmbt【暱稱：玥雲(都是我太帥）】」；復接續
    於附表一編號4、5所示時間，以其在「巴哈姆特」申設之「
    巴哈姆特之天使心」，寄送內容如附表一編號4、5所示加害
    生命、身體之事之電子郵件予戊○○，並於附表一編號4所示
    內容之電子郵件檢附戊○○親友照片之臉書（即FACEBOOK，下
    稱臉書）網頁連結，以上開加害生命、身體之事恫嚇戊○○，
    戊○○收受前揭對話訊息、電子郵件後，因此心生畏懼，致生
    危害於安全。
二、案經戊○○訴由臺中市政府警察局第六分局報告臺灣士林地方
    檢察署（下稱士林地檢署）檢察官呈請臺灣高等檢察署檢察
    長核轉臺灣新北地方檢察署（下稱新北地檢署）檢察官偵查
    起訴。
    理  由
壹、程序部分：
一、被告甲○○所犯係最重本刑為3年以下有期徒刑、拘役或專科
    罰金之罪，屬刑事訴訟法第376條第1項第1款所列之罪之案
    件，依同法第284條之1規定，第一審得由法官獨任進行審判
    程序，合先敘明。
二、證據能力方面：
    按被告以外之人於審判外之言詞或書面陳述，除法律有規定
    者外，不得作為證據，刑事訴訟法第159條第1項固有明文。
    惟被告以外之人於審判外之陳述，雖不符同法第159條之1至
    第159條之4之規定，而經當事人於審判程序同意作為證據，
    法院審酌該言詞陳述或書面陳述作成時之情況，認為適當者
    ，亦得為證據，同法第159條之5第1項亦有明定。本判決以
    下援為認定犯罪事實之供述證據，業經檢察官、被告於本院
    準備程序及審理時均表示同意有證據能力（見本院109年度
    易字第1296號卷〈下稱易字卷〉第48至49頁、第146頁），本
    院審酌該等證據作成時並無違法取證或證明力明顯偏低之情
    形，認以之作為證據核無不當，揆諸前開說明，該等證據均
    有證據能力；至本判決所依憑判斷之非供述證據，亦查無有
    何違反法定程序取得之情形，且各該證據均經本院於審判期
    日依法進行證據之調查、辯論，被告於訴訟上之防禦權，已
    受保障，故該等證據資料均有證據能力。
貳、實體部分：
一、認定犯罪事實所憑之證據及理由：
    訊據被告固坦承於「巴哈姆特」申辦、使用「巴哈姆特之天
    使心」帳號，且為「卡拉邦」網路遊戲玩家之事實，惟矢口
    否認有何恐嚇犯行，辯稱：我沒有收到丙○○所寄送內容如附
    表一編號1所示之電子郵件，我並未申辦使用「卡拉邦之橋
    本環奈」帳號，故我未以該帳號傳送如附表一編號2、3所示
    之對話訊息予告訴人戊○○，且「巴哈姆特之天使心」帳號雖
    然是我所申辦，但我沒有以該帳號寄送內容為附表一編號4
    、5所示之電子郵件予告訴人云云。經查：
　㈠「巴哈姆特之天使心」帳號係由被告申辦使用；證人丙○○有
    以「巴哈姆特之暱稱」帳號寄送內容略如附表一編號1所示
    之電子郵件予被告使用之「巴哈姆特之天使心」帳號，復將
    其等2人遭告訴人提出妨害名譽告訴乙事以電子郵件告知「
    巴哈姆特之天使心」帳號；嗣「卡拉邦之橋本環奈」帳號於
    附表一編號2、3所示時間，接續傳送如附表一編號2、3所示
    加害生命、身體之事之對話訊息予告訴人所使用之遊戲帳號
    「2dnebnz3vmbt（暱稱：玥雲都是我太帥）」，「巴哈姆特
    之天使心」帳號則於附表一編號4、5所示時間，接續寄送內
    容如附表一編號4、5所示加害生命、身體之事之電子郵件予
    告訴人，並於附表一編號4所示內容之電子郵件檢附告訴人
    親友照片之臉書網頁連結等事實，業據證人即告訴人戊○○於
    警詢及偵查中、證人丙○○於警詢及本院審理時證述明確（見
    【戊○○】士林地檢署108年度偵字第5760號卷〈下稱士檢偵字
    第5760號卷〉第9至13頁、新北地檢署108年度偵字第16220號
    卷第7至8頁、【丙○○】士檢偵字第5760號卷第6至8頁、易字
    卷第135至143頁），並有告訴人提出之「巴哈姆特」網頁列
    印資料【含帳號「CA00000000（暱稱：天使心）」、帳號「
    AAAAA2005（暱稱：暱稱）」之會員簡介】、「卡拉邦」網
    路遊戲之會員資訊擷圖、「卡拉邦之橋本環奈」帳號與告訴
    人之對話紀錄、內容如附表一編號4、5所示由「巴哈姆特之
    天使心」帳號寄送予告訴人之電子郵件（電子郵件標題：「
    喔 對了 剛剛遊戲中那件事」）、「巴哈姆特之天使心」帳
    號之申設人基本資料、行動電話門號0000000000號之申登人
    資料查詢在卷可稽（見士檢偵字第5760號卷第15至37頁、第
    40頁），佐以被告於偵查中及本院準備程序時自承「巴哈姆
    特之天使心」帳號係其所申辦、使用，並未有他人使用該帳
    號乙節（見新北地檢署108年度偵緝字第2744號卷〈下稱丁○○
    偵緝字第2744號卷〉第69頁、訴字卷第47頁），且被告於偵
    查中為警緝獲時，陳報其所使用之行動電話門號為00000000
    00號，此觀108年8月31日之被告警詢筆錄自明（見丁○○偵緝
    字第2744號卷第11頁），是此部分之事實應堪認定。
　㈡本案係由被告使用「卡拉邦之橋本環奈」帳號、「巴哈姆特
    之天使心」帳號分別傳送如附表一編號2、3所示對話訊息及
    內容如附表一編號4、5所示之電子郵件予告訴人，說明如下
    ：
　⒈據證人丙○○於警詢及本院審理時證稱：我有以「巴哈姆特之
    暱稱」帳號寄送內容略如附表一編號1所示之電子郵件予「
    巴哈姆特之天使心」帳號，該電子郵件我僅寄給「巴哈姆特
    之天使心」帳號，沒有寄給其他人，我寄信的目的係欲與「
    巴哈姆特之天使心」帳號討論並抒發心情，我也有問「巴哈
    姆特之天使心」帳號說我被告了該怎麼辦，並表示我要對「
    玥雲」（即告訴人）提告，我與「巴哈姆特之天使心」帳號
    聯絡，都是藉由「巴哈姆特」的站內信箱以電子郵件聯絡，
    但我不知道「巴哈姆特之天使心」帳號的本名；我不曾與「
    卡拉邦之橋本環奈」帳號聯繫，也不曾將我遭告訴人提告、
    我要對告訴人提告這件事告知「卡拉邦之橋本環奈」帳號，
    這件事我是告知「巴哈姆特之天使心」帳號等語（見士檢偵
    字第5760號卷第6至8頁、易字卷第135至143頁）；參以證人
    丙○○於本院審理時證稱渠與被告素無恩怨嫌隙等情（見易字
    卷第143頁），則渠當無捏造不實情事，誣陷被告之必要及
    動機，是證人丙○○上開證述可認與事實相符，應堪採信，足
    見證人丙○○確實未曾與「卡拉邦之橋本環奈」帳號聯繫，且
    渠遭告訴人提告並欲對告訴人提告乙事僅告知「巴哈姆特之
    天使心」帳號，而內容略如附表一編號1所示之電子郵件亦
    僅寄送予「巴哈姆特之天使心」帳號，未曾寄送予他人甚明
    。
　⒉觀之附表二所示「卡拉邦之橋本環奈」帳號與告訴人之對話
    訊息可知，「卡拉邦之橋本環奈」帳號於對話中主動向告訴
    人提及：證人丙○○（即該對話中所提到之「暱稱」）一直在
    煩他，且寄很多信及證據給「卡拉邦之橋本環奈」帳號，並
    表示若告訴人不撤告，證人丙○○就要對告訴人提出告訴乙節
    （參附表二編號2、3所示對話內容），且於「卡拉邦之橋本
    環奈」帳號及告訴人於108年2月26日4時許結束附表二所示
    之對話後，「巴哈姆特之天使心」帳號隨即於同（26）日4
    時11分許，寄送內容如附表一編號4所示之電子郵件予告訴
    人，此有前開對話紀錄、電子郵件存卷可憑（見士檢偵字第
    5760號卷第32、34頁），衡情證人丙○○既未曾與「卡拉邦之
    橋本環奈」帳號聯繫，且渠遭告訴人提告並欲對告訴人提告
    乙事亦僅告知「巴哈姆特之天使心」帳號，倘「卡拉邦之橋
    本環奈」帳號、「巴哈姆特之天使心」帳號之使用者非同一
    人，何以「卡拉邦之橋本環奈」帳號知悉證人丙○○遭告訴人
    提告並欲對告訴人提告之事？又豈有可能於雙方結束對話後
    ，「巴哈姆特之天使心」帳號即以「卡拉邦之橋本環奈」帳
    號之第一人稱口吻，寄送標題為「喔 對了 剛剛遊戲中那件
    事」之電子郵件（即內容如附表二編號4所示之電子郵件）
    予告訴人？稽此，細譯「巴哈姆特之天使心」帳號、「卡拉
    邦之橋本環奈」帳號與告訴人聯繫之時間軸、語意脈絡，足
    徵傳送、寄發如附表一編號2至5所示對話訊息、電子郵件予
    告訴人之「巴哈姆特之天使心」帳號、「卡拉邦之橋本環奈
    」帳號之使用者為同一人，至為灼然。
　⒊再者，參諸「卡拉邦之橋本環奈」帳號與告訴人間如附表二
    所示之對話內容，「卡拉邦之橋本環奈」帳號於對話中所提
    及被告之姓名、國民身分證統一編號均正確無誤（參附表二
    編號6、9所示對話內容），且其所使用之行動電話門號亦與
    被告於偵查中為警緝獲時所陳報之行動電話門號相同（均為
    0000000000號，參附表二編號9所示對話內容），此有行動
    電話門號0000000000號之申登人資料查詢、108年8月31日之
    被告警詢筆錄、被告之個人戶籍資料（完整姓名）查詢結果
    附卷可參（見士檢偵字第5760號卷第40頁、丁○○偵緝字第27
    44號卷第11頁、易字卷第95頁）；佐以「卡拉邦之橋本環奈
    」帳號於附表二編號8所示對話中明確提及：「我可不想進
    去關第三次了。」，此情亦與被告曾於98年間、102年間二
    度入監服刑乙節相符，有被告之臺灣高等法院在監在押全國
    紀錄表在卷可考。準此，「卡拉邦之橋本環奈」帳號之使用
    者既可明確告知被告之姓名、國民身分證統一編號等個人資
    訊，且對於被告之入監服刑紀錄、個人持用之行動電話門號
    亦知之甚詳，徵諸常情，除司法或警政機關之承辦人員可得
    知悉被告之前科、服刑等相關資料外，一般人民無從獲悉此
    等前案資訊，堪認「卡拉邦之橋本環奈」帳號之使用者即為
    被告本人，甚為顯然。
　⒋綜上，「巴哈姆特之天使心」帳號、「卡拉邦之橋本環奈」
    帳號之使用者為同一人乙情，業經本院認定如前，而「卡拉
    邦之橋本環奈」帳號之使用者即為被告本人乙節，復經本院
    說明如上，足證本案係由被告使用「卡拉邦之橋本環奈」帳
    號、「巴哈姆特之天使心」帳號分別傳送如附表一編號2、3
    所示對話訊息及內容如附表一編號4、5所示之電子郵件予告
    訴人，至為明確。是以，被告前揭所辯核與卷附事證不符，
    亦與常情相違，顯係臨訟卸責之詞，不足採信。
　㈢被告傳送如附表一編號2、3所示對話訊息及內容如附表一編
    號4、5所示之電子郵件予告訴人，該當刑法第305條恐嚇危
    害安全罪之構成要件：
　⒈按刑法第305條之恐嚇罪，所稱以加害生命、身體、自由、名
    譽、財產之事，恐嚇他人者，係指以使人生畏怖心為目的，
    而通知將加惡害之旨於被害人而言（最高法院52年台上字第
    751號前判例意旨參照）。又所謂恐嚇，指凡一切言語、舉
    動足以使人生畏怖心者均屬之，而該言語或舉動是否足以使
    他人生畏怖心，應依社會一般觀念衡量之（最高法院84年度
    台上字第813號刑事判決意旨參照）。　
　⒉查，被告所傳送、寄發如附表一編號2至5所示內容之對話訊
    息、電子郵件，係屬加害告訴人之生命、身體之惡害通知，
    此觀附表一編號2至5所示文字內容自明，且告訴人於警詢時
    亦證稱上開文字內容已使渠心生畏懼乙情（見士檢偵字第57
    60號卷第13至14頁），而被告為受過教育並有社會歷練經驗
    之成年人，對於上情自難諉為不知，卻仍執意為之，可徵被
    告主觀上確有恐嚇危害安全之犯意。
　㈣綜上所述，本案事證明確，被告犯行堪以認定，應依法論科
    。
二、論罪科刑：
　㈠論罪：　
　⒈按刑法第2條第1項規定「行為後法律有變更者，適用行為時
    之法律。但行為後之法律有利於行為人者，適用最有利於行
    為人之法律」，係規範行為後法律變更所生新舊法比較適用
    之準據法；該條規定所稱「行為後法律有變更者」，包括犯
    罪構成要件有擴張、減縮，或法定刑度有變更等情形。故行
    為後應適用之法律有上述變更之情形者，法院應綜合其全部
    罪刑之結果而為比較適用。惟若新、舊法之條文內容雖有所
    修正，然其修正內容與罪刑無關，僅為文字、文義之修正、
    條次之移列，或將原有實務見解及法理明文化等無關有利或
    不利於行為人之情形，則非屬上揭所稱之法律有變更，亦不
    生新舊法比較之問題，而應依一般法律適用原則，逕行適用
    裁判時法。故行為後法律若有修正，不論是否涉及前揭法律
    變更，抑或僅係無關行為人有利或不利事項之修正，法院應
    綜合法律修正之具體內容，於理由內說明有無刑法第2條第1
    項所規定「行為後法律有變更」之情形及應適用之法律，始
    屬適法（最高法院107年度台上字第4438號判決意旨參照）
    。本案被告行為後，刑法第305條規定雖於108年12月25日經
    總統公布修正，同年月27日施行，惟查修正後之規定係依刑
    法施行法第1條之1第2項本文規定將罰金提高30倍，亦即將
    原本之銀元3百元（經折算為新臺幣9千元）修正為新臺幣9
    千元，其修正之結果僅係將上開條文之罰金數額調整換算後
    予以明定，為文字之修正，不生有利或不利於行為人之情形
    ，自非法律變更，當亦不生新舊法比較之問題，而應依一般
    法律適用原則，逕行適用裁判時法（即現行法）。
　⒉核被告所為，係犯刑法第305條之恐嚇危害安全罪。另被告先
    後傳送如附表一編號2、3所示對話訊息及內容如附表一編號
    4、5所示之電子郵件予告訴人，係於密切接近之時間為之，
    且侵害相同被害人之同一法益，各次行為彼此間之獨立性極
    為薄弱，依一般社會健全觀念，難以強行分離，顯係基於單
    一犯意接續所為，應屬接續犯，而僅論以一罪。
　㈡量刑：　
　　爰以行為人之責任為基礎，審酌被告為成年人，卻不思以理
    性、和平之方式，化解其與告訴人間之歧見與糾紛，竟僅因
    聽聞告訴人對其及網友（證人丙○○）提告，即訴諸恐嚇之不
    法手段以宣洩情緒，顯見其無視社會法秩序之規範，助長社
    會暴戾歪風，應予非難；兼衡其犯罪動機、目的、手段、所
    生危害、智識程度及家庭生活經濟狀況（見易字卷第147至1
    48頁），且犯後否認犯行，迄未與告訴人達成和解之犯後態
    度等一切情狀，量處如主文所示之刑，並諭知易科罰金之折
    算標準，以資懲儆。
據上論斷，應依刑事訴訟法第284條之1、第299條第1項前段，刑
法第305條、第41條第1項前段，刑法施行法第1條之1第1項，判
決如主文。
本案經檢察官乙○○提起公訴，檢察官李芷琪、林承翰、林亭妤到
庭執行職務。
中　　華　　民　　國　　111 　年　　2 　　月　　18　　日
                  刑事第十一庭  法　官　郭峻豪
上列正本證明與原本無異。
如不服本判決，應於判決送達後20日內敘明上訴理由，向本院提
出上訴狀 (應附繕本) ，上訴於臺灣高等法院。其未敘述上訴理
由者，應於上訴期間屆滿後20日內向本院補提理由書「切勿逕送
上級法院」。
                                書記官 陳映孜
中　　華　　民　　國　　111 　年　　2 　　月　　23　　日
附錄本案論罪科刑法條：
中華民國刑法第305條
以加害生命、身體、自由、名譽、財產之事恐嚇他人，致生危害
於安全者，處2年以下有期徒刑、拘役或9千元以下罰金。

【附表一】
編號 時間 內容 卷宗出處 1 108年1月29日 ⑴利用巴哈副板主的職權，只准他自己偷偷開小號，不准別的板友公然談論開小號，違者一律刪文、水桶。 ⑵8591上不是有一堆刷到不錯新手裝的帳號嗎？聽玩家說有一些是玥雲在賣的。 ⑶主要是沽名釣譽，讓人以為他好像很罩，然後騙新手輸入他的邀請碼。以前還利用職務，把自己的邀請碼放在哈拉板的置頂文章中，超不要臉的。 ⑷全是小號和騙新人的邀請碼。 見士林地檢108年度偵字第5760號卷（下稱士檢偵字第5760號卷）第26至27頁。 2 108年2月26日3時56分 我自殺過，如果你硬要弄我，我會殺了你再自殺。 見士檢偵字第5760號卷第32頁。 3 108年2月26日3時58分 還有任何人知道這件事，爆出來的話，我不管你有沒有告，我一定殺了你再自殺。 見士檢偵字第5760號卷第32頁。 4 108年2月26日4時11分 ⑴如果你撤告的話就在LINE發一下，暱稱就會知道了，他就不會再騷擾我，我也不會覺得很煩。 ⑵記得，只要有任何一個人知道我剛剛說的話，我一定會去找你，不會給任何警告。　 見士檢偵字第5760號卷第34頁。 5 108年2月26日6時8分 有些事情是不需要經過法律的，法律是沒有辦法保障人身安全的，這種事你是知道的。　 見士檢偵字第5760號卷第34頁。 

【附表二】
編號 對話時間 對話內容 卷宗出處 1 108年2月26日3時51分 以下Ａ為暱稱「橋本環奈」，Ｂ為暱稱「玥雲(都是我太帥）」  Ａ：1。 Ａ：看的到吧。 見士檢偵字第5760號卷第32頁。 2 108年2月26日3時52分 Ｂ：？ Ａ：暱稱一直煩我，我很煩阿。 Ａ：我不介意你告我啦。 同上。 3 108年2月26日3時53分 Ｂ：那就不用理他阿。 Ａ：但是他寄一大堆信跟證據給我 　　看明明白白地你誹謗。 Ａ：還說你不撤告，就要告你，真 　　的很煩。 Ｂ：那就告吧。 同上。 4 108年2月26日3時54分 Ａ：你不會想告我的啦，任何狀況 　　下。 Ａ：只要我當面跟你講幾句話，你 　　是不會想告我的。 Ａ：這我可以保證。 同上。 5 108年2月26日3時55分 Ａ：可以當作我在恐嚇你，沒錯。 Ｂ：那就等到法院相見再當面說 　　吧。 Ａ：到法院沒問題的，去是一定會 　　去，因為我會見到你本人的。 同上。 6 108年2月26日3時56分 Ａ：我這句話不怕你截圖下來，因 　　為我被暱稱弄得很煩了。 Ｂ：所以你是天使心對吧，不是暱 　　稱來亂的。 Ａ：我自殺過，如果你硬要弄我， 　　我會殺了你再自殺。 Ａ：我的身分證是Z000000000，自 　　己去找徵信社查。 Ａ：你可以截圖下來。 同上。 7 108年2月26日3時57分 Ａ：懂嗎，你不會想跟我見面的。 Ｂ：那就記得去申請精神有礙的證 　　明，到時候記得帶在身邊就好 　　。 Ａ：嗯嗯，那你要注意咯，千萬別 　　出庭，因為你是知道後果的。 同上。 8 108年2月26日3時58分 Ａ：還有任何人知道這件事，爆出來的話，我不管你有沒有告，我一定殺了你再自殺。 Ａ：我可不想進去關第三次了。 同上。 9 108年2月26日3時59分 Ａ：懂？記得，我的身分證字號Z000000000，姓名甲○○，電話092643。 Ａ：0000000000。 Ａ：你如果懷疑可以打電話給我。 Ａ：那就這樣咯。 同上。 10 108年2月26日4時00分 Ｂ：由你的言談，看出你精神邏輯 　　正常，所以我並不懷疑你，一切就等開庭吧。 Ａ：嗯嗯。 Ａ：開庭一定會去啊，不然怎麼知 　　道你是誰，我邏輯很正常的。 Ａ：倒是你可別不來啊。 同上。